【裁判字號】    98,交聲,125
【裁判日期】    980827
【裁判案由】    聲明異議
【裁判全文】
臺灣屏東地方法院交通事件裁定         98年度交聲字第125號
原處分機關  交通部公路總局高雄區監理所屏東監理站
異  議  人  甲○○
即受處分人
上列受處分人因違反道路交通管理處罰條例案件，對於交通部公
路總局高雄區監理所屏東監理站於民國98年3 月11日所為之處分
（原處分案號：屏監違字第裁82-B00000000號）聲明異議，本院
裁定如下：
    主  文
原處分撤銷。
前項撤銷部分，甲○○不罰。
    理  由
一、原處分意旨略以：異議人即受處分人 (下稱：異議人）甲○
    ○於民國 (下同）98年2 月10日7 時25分許，駕駛車號940-
    HS號營業貨運由曳引車行經高雄市三民區○○○路與水源路
    口時，經高雄市政府警察局交通大隊舉發有「不守公路機關
    依處罰條例第5 條規定所發布之命令」之違規，有高市警交
    字第B00000000 號違規單可參，並經舉發單查復依法舉發無
    誤。本站爰依道路交通管理處罰條例 (下稱：「處罰條例」
    ）第60條第2 項第2 款暨違反道路交通管理事件統一裁罰基
    準表第60條第2 項第2 款規定，裁處異議人繳納罰款新台幣
     (下同）900 元，並依道路交通管理處罰條例第63條第1 項
    共記違規點數1 點，核無違誤。
二、異議意旨則以: 該路段並未設置標線、標誌，全線路段均未
    設置標線，標誌，高雄市政府96年8 月16日高市府交一字第
    0960042813號公告雖上網公告，但一般駕駛人均不知，且我
    家沒電腦我也不會上網，本人不曉得該時段該路段禁止行駛
    聯結車，請求撤銷本處分。依道路交通管理處罰條例第8 條
    、第87條，道路交通案件處理辦法第13條規定提出聲請。
三、查異議人甲○○於98年2 月10日7 時25分許，駕駛車號940-
    HS號營業貨運用曳引車行經高雄市三民區○○○路與水源路
    口時，被舉發有「不守公路機關依處罰條例第5 條規定所發
    布之命令」之違規，有高雄市政府警察局交通大隊高市警交
    字第B00000000 號違規事件舉發通知單附卷可按，並據異議
    人不爭執上揭時、地之駕駛行為，以上情事固堪認定為事實
    。
四、惟查：
  (一)按為維護道路交通安全與暢通，公路或警察機關於必要時，
    得就下列事項發布命令：一指定某線道路或某線道路區段禁
    止或限制車輛、行人通行，或禁止穿越道路，或禁止停車及
    臨時停車。… 道路交通管理處罰條例第5 條定有明文，故
    高雄市○○○○道路實際狀況交通安全及順暢，並考量加強
    道路交通管理等情狀，於96年8 月16日以高市府交一字第
    0960042813號發布「高雄市聯結 (砂石）車公告行駛路線」
    ，上開公告核屬該主管機關依據前開規定所發布之命令，固
    非無據；
  (二)然查，觀諸上開公告文義，其先係將九如一、二、三路規劃
    為聯結車 (或砂石車）行駛路線 (參公告二、(三)），即意旨
    該路線全時段均得供聯結車 (砂石車）行駛；惟該公告三、
    (一)卻同時限制九如一、二路於平日7 時-9時、17時-19 時為
    禁止聯結車 (砂石車）行駛之時段。依立法體例上述公告文
    義不無矛盾已失明確；次查經本院函詢該主管機關有無於九
    如一、二路沿線設置指示標誌、標線，以促請聯結車 (砂石
    車）用路人得以注意、遵循，該高雄市政府回函僅泛稱：本
    市聯結 (砂石）車公告行駛路線除上網公告外，並張貼於高
    雄市政府公佈欄及函知本府警察局、警察局交通警察大隊、
    高雄市汽車貨運商業同業公會、高雄市汽車貨櫃貨運商業同
    業公會等單位等語，有該府98年5 月4 日高市交一字第
    0980019827號函覆足佐。惟查以上網或黏貼於市府公佈欄方
    式公告，客觀上顯難期有廣為週知之效；而該主管機關復僅
    對登記於市轄之汽車貨運、汽車貨櫃等商業同業公會函達公
    告，對毗鄰，尤其係原料生產者之高雄縣或屏東縣貨運商業
    同業公會均置若罔聞，其行政教示至不週延，不能認為妥當
    。
五、按行為人有下列情形之一，而未嚴重危害交通安全、秩序或
    發生交通事故，且情節輕微，以不舉發為適當者，交通勤務
    警察或依法令執行交通稽查任務人員得對其施以勸導，免予
    舉發：…七、駕駛汽車因交通管制設施設置不明確或受他物
    遮蔽，致違反該設施之指示；…十五、因客觀具體事實，致
    違反本條例規係出於不得已之行為者，違反道路交通管理管
    件統一裁罰基準及處理細則第12條第1 項第7 款、第15款分
    別定有明文。查本件高雄市政府發布之上開公告，文義未臻
    明確，復未設置具體標誌、標線指示用路人遵循，其以不週
    延方式公布命令，客觀上難期有生教示作用。何況本件異議
    人係因該主管機關未予設置明確標誌、標線，致偶發違反行
    政規則，惟未具體發生交通事故，亦不甚交通安全及秩序
    ，執勤員警應加予勸導飭令注意即為已足，其遽以製單舉發
    ，有違前引處理細則之立法精神，不能認為適當。原處分機
    關未予細察上開欠諸妥適之舉發，據以裁罰同有未合，異議
    意旨求為撤銷上開不當處分，為有理由，應由本院撤銷原處
    分另為異議人不罰之裁定。
六、據上論斷，爰依道路交通案件處理辦法第20條，裁定如主文
    。
中    華    民    國    98    年    8     月    27    日
                  交通法庭      法  官  朱盈吉
以上正本證明與原本無異。
如不服本裁定應於收受送達後5 日內向本院提出抗告書狀敘述抗
告之理由抗告於台灣高等法院高雄分院。
中    華    民    國    98    年    8     月    27    日
                                書記官  林祥玉


司法院資訊處製作；財團法人民間司法改革基金會備份。
